【裁判字號】    92,易,940
【裁判日期】    920908
【裁判案由】    詐欺
【裁判全文】
臺灣高雄地方法院刑事判決                          九十二年度易字第九四號
    公  訴  人  臺灣高雄地方法院檢察署檢察官
    被      告  甲○○
                乙○○
右列被告等因詐欺案件，經檢察官提起公訴（九十一年度偵字第一九七五六五號、第
九十二年度偵字第一三八三號），本院判決如左：
    主  文
甲○○共同連續以詐術得財產上不法之利益，處有期徒刑壹年。
乙○○共同以詐術得財產上不法之利益，處有期徒刑陸月，如易科罰金以佰元折算
壹日。
    事  實
一、甲○○與乙○○係夫妻關係，共同意圖為自己不法之所有，甲○○並基於概括犯
    意，明知其二人自民國九十年二月間起，經濟狀況不佳，已無資力承包工程及支
    付運費，竟向慈智工程有限公司承攬臺糖股份有限公司位於台南縣仁德鄉之廢土
    清運工程，期間並於九十年六月間起僱請丙○○負責代為僱用砂石車清運廢棄土
    方工作，起初約定按日每部砂石車給付新台幣（以下同）六千五百元之運費，並
    每日給付現金，惟甲○○、乙○○並未依約給付現金，自九十年六月間起，甲○○與乙○○分別以本人所簽發或取自他處之如附表一所示之支票，由甲○○或委
    託他人交付與丙○○以抵付工程費用，表示其二人仍有資力支付運費可繼續僱用
    丙○○，致丙○○陷於錯誤，誤以為甲○○與乙○○所經營之事業仍正常運轉，
    且所收受之支票屆期可獲付款，因此仍然如數僱工出車清運廢土方。惟屆期附表
    一所示之支票均因存款不足及已拒絕往來，而遭金融機構退票，至此丙○○始知
    受騙，甲○○、乙○○以此詐術得相當於一百五十九萬三千元工程款之不法利益
    。
二、甲○○復承前揭同一為自己不法之所有之犯意，明知經濟狀況拮据，而無資力承
    包工程及支付運費，竟在高雄市地區承攬數個建築工地之地下室開挖廢土清運工
    程，並於九十年五月間僱請丁○○負責僱工及砂石車清廢土工作，起初甲○○尚
    給付二十餘萬元之工程款，使丁○○陷於錯誤，以為甲○○係有資力，足以依約
    給付工程款，嗣後即交付附表二所示之支票、本票，用以給付工程款，詎屆期提
    示，附表二所示之支票、本票均退票而未獲付款，丁○○屢向甲○○催討，甲○○均置之不理，丁○○始知受騙，甲○○以此詐術得相當於一百二十三萬一千八
    百元工程款之財產上不法利益。
三、案經丁○○與丙○○分別訴請臺灣高雄地方法院檢察署檢察官偵查起訴。
    理  由
一、訊據被告甲○○對於右揭僱請告訴人丁○○、丙○○負責僱用司機駕駛砂石車分
    別載運高雄市地區建築工地之地下室開挖廢土清運工程及臺糖股份有限公司台南
    縣仁德鄉之廢土運棄工程，並各交付丁○○附表二所示之支票及本票，交付丙○○附表一所示之支票，作為工程款之給付，而附表一、二所示之票據屆期均遭退
    票而不獲付款等事實坦承不諱，被告乙○○固坦對於附表一編號一、二、三之友
    票係其簽發，由被告甲○○交付丙○○，屆期遭退票不獲付款之事實坦承不諱，
    惟均矢口否認有何詐欺得利犯行，甲○○辯稱：伊沒有詐欺，向慈智公司所領的
    工程款均已交付丙○○，積欠丁○○之工程款已經結算，尚欠八十二萬元，丙○○要求伊繼續載運廢土，可交付客票以支付工程，不足的部分我交付乙○○簽發
    的支票云云；被告乙○○辯稱：伊與被告甲○○僱請丙○○工作，起初有給付工
    程款，後來工程款沒有領到才沒有辦法付款，沒有詐欺云云。
二、經查，被告甲○○、被告乙○○僱請告訴人丙○○清運廢土，自九十年六月間開
    始清運，約定每日每部砂石車運費六千五百元，被告二人承諾以每日以現金給付
    工程款，然被告二人隨即表示慈智公司之工程款未領到，遂拿附表一所示之支票
    作為給付工程款之用，被告甲○○僱請丁○○清運廢土，僅於剛開始給付約二十
    餘萬元之工程款，隨後即陸續交付附表二所示之票據等情，業據告訴人丙○○、
    丁○○分別於警、偵訊及本院審理中指訴甚詳，並有如附表一、二所示之支票及
    退票理由單各一份、告訴人丙○○出車載運資料等影本附卷可稽。次查，如附表
    一編號五所示發票人美姿多實業有限公司、面額三十五萬之支票，係被告甲○○
    於九十年八月期間所交付，為被告甲○○所自承，而該帳戶相關往來之金額，自
    九十年六月至同年九月二十八日遭拒絕往來為止，至多為十多萬元而已，有該銀
    行帳戶資金往來明細帳戶在卷可稽，其經濟狀況顯已陷於拮据之情況甚明，觀之
    該支票填載支付金額為三十五萬元係較前開金額為高，被告甲○○竟持之作為支
    付告訴人丙○○工程費之用，其明知無力付款猶交付該支票作為給付工程款之用
    ，使丁○○陷於錯誤而仍繼續僱請砂石車為被告甲○○清運廢土，堪以認定。又
    查，被告乙○○自承自九十年四月起已週轉不靈，且於九十年九月二十一日被列
    為拒絕往來戶，迄九十年十二月二十五日止，退票總金額高達二百九十八萬四千
    五百元，有台灣票據交換所高雄市分所九十二年四月十七日台票高字第○九九一
    號函附之退票紀錄附審卷可按，被告乙○○於九十年間顯亦已陷於無能力給付票
    款之清況，其既明知欠款已逾清償能力，猶簽發支票予被告甲○○交付丙○○作
    為工程款之用，其主觀上顯有與被告甲○○有共同交付無法付款之支票而施用詐
    術之犯意聯絡甚明。再者被告二人所交付如附表一、二所示之票據，發票人均早
    已遭列為拒絕往來戶，有台新國際商業銀行鳳新分行九十一年十月十一日九十一
    年安鳳字第三六號函附之美姿多實業有限公司開戶及收支情形資料（九十年九月
    二十八日拒絕往來）、台灣土地銀行五甲分行九十一年十一月十八日五申存字第
    九一○○九三二號函附之陳進明開戶資料影本（九十年九月六日拒絕往來）、高
    雄銀行七賢分行九十二年一月二十三日高銀賢字第一五八號函附之何財燈帳戶開
    戶資料影本（九十年六月十五日公告拒絕往來）、世華聯合商業銀行永康分行九
    十二年一月七日（九二）世永康字第○○○二號函附之衛士科技實業社周明南開
    戶資料及九十年六月十四日至九十年八月十四日之往來資料（於九十年七月二十
    七日拒絕往來）、高雄市第三信用合作社九十二年一月九日高三信社祕文字第○
    七六號函附之帳戶黃春方開戶資料及九十年五月至九十年七月往來明細（九十年
    七月二十七日拒絕往來）等各一份附於偵卷可按，被告二人對附表所示之發票人
    及票據之來源均無法為合理之說明，亦無法提供各該發票人之真實住所以供傳喚
    、查證，經檢察官於偵查中以戶籍資料所載之住所傳喚各該發票人，均無法送達
    ，而附表一、二所示之發票人均分別於九十年六月間至同年九月間列為拒絕往來
    ，被告甲○○就附表一、二所示之票據發票人均無所知悉，就票據之來源亦無法
    交待，其有以來路不明，顯不能付款之票據，冒充所謂之「客票」之詐術方法，
    使丙○○、丁○○陷於錯誤，於收受附表所示之票據後，誤認能取得工程款而繼
    續僱請砂石車及司機載運廢土，被告甲○○、乙○○因此而詐得相當於工程款之
    不法利益甚明。綜上所述，被告甲○○、乙○○所辯，與上開事證及告訴人之指
    訴不符，顯不足採信，被告二人積欠工程款，以無法付款之票據搪塞，退票後，
    於本件偵查迄於審判，均未再清償告訴人丙○○、丁○○款項，其等有以詐術得
    延宕給付工程款之不法利益甚明。本件事證明確，被告甲○○、乙○○上開犯行
    均堪以認定。
三、查，被告甲○○、乙○○係持無法兌現、來路不明之票據給付工程款，並以詐術
    而獲得免為給付工程款之不法利益，其間並未取得財物，是被告所為應係犯刑法
    刑法第三百三十九條第二項詐欺得利罪，公訴人漏未斟酌此點，而認被告係犯刑
    法第三百三十九條第一項之詐欺取財罪，尚有未洽，惟其基本事實同一，本院自
    應予審理，並變更其起訴法條。被告甲○○與乙○○間就事實欄一所示之犯行，
    有犯意聯絡及行為分擔，均為共同正犯。被告甲○○先後二次犯行，時間緊接，
    所犯罪名相同，顯係出於概括之犯意為之，為連續犯，爰依刑法第五十六條之規
    定以一罪論，並加重其刑。爰審酌被告二人以詐術詐得之不法利益，被告甲○○
    所詐得之不法利益為二百八十二萬四千八百元，被告乙○○詐得之不法利益為一
    百五十九萬三千元，犯後否認犯行，態度不佳，迄未與告訴人丙○○、丁○○達
    成民事和解等一切情狀，分別量處如主文所示之刑，被告乙○○所宣告之刑並諭
    知如易科罰金之折算標準。
四、公訴意旨另以：被告乙○○與甲○○共同意圖為自己不法之所有，明知經濟狀況
    拮据，而無資力承包工程及支付運費，竟在高雄市地區承攬數個建築工地之地下
    室開挖廢土清運工程，並於九十年五月間僱請丁○○負責僱工及砂石車清廢土工
    作，嗣後交付附表二所示之支票、本票，用以給付工程款，詎屆期提示，附表二
    所示之支票、本票均退票而未獲付款，丁○○屢向甲○○催討，甲○○均置之不
    理，丁○○始知受騙，因認被告乙○○此部分亦涉犯刑法第三百三十九條第一項
    之詐欺取財罪嫌。按犯罪事實應依證據認定之，無證據不得推定其犯罪事實；又
    不能證明被告犯罪者，應諭知無罪之判決，刑事訴訟法第一百五十四條、第三百
    零一條第一項定有明文。又按刑法上之詐欺罪，以行為人施用詐術，致他人陷於
    錯誤而為物之交付或財產上之處分，因而行為人取得不法財物或財產上不法之利
    益為構成要件。經查，告訴人丁○○於本院審理中陳稱：被告乙○○從來沒有跟
    我接洽過，都是被告甲○○與我接洽等語（本院九十二年八月二十日審判筆錄）
    ，又被告甲○○交付丁○○如附表二所示之支票或本票，並無被告乙○○所簽發
    之支票，是被告乙○○辯稱：未向丁○○施用詐術等語，堪以採信。是被告乙○○既未對丁○○施用詐術之行為，被告乙○○所為，顯與刑法詐欺罪之構成要件
    不符。此外，本院復查無其他積極證據，足認被告確有公訴人所指此部分之犯行
    ，惟公訴意旨認此部分與前揭論罪科刑之詐欺得利罪間，有連續犯關係，屬裁判
    上之一罪，爰不另為無罪之諭知。
據上論斷，應依刑事訴訟法第二百九十九條第一項前段、第三百條，刑法第二十八條
、第五十六條、第三百三十九條第二項、第一項、第四十一條第一項前段、罰金罰鍰
提高標準條例第一條前段、第二條，判決如主文。
本案經檢察官郭昭吟到庭執行職務。
中      華      民      國    九十二    年      九      月      八      日
                                  臺灣高雄地方法院刑事庭
                                      法  官  涂裕洪
右正本證明與原本無異。
如不服本判決，應於判決送達後十日內，向本院提出上訴狀。
                                      書記官  鍾錦祥
中      華  民      國    九十二    年      九      月      八      日
附錄本判決論罪科刑法條：
中華民國刑法第三百三十九條
意圖為自己或第三人不法之所有，以詐術使人將本人或第三人之物交付者，處五年以
下有期徒刑、拘役或科或併科一千元以下罰金。
以前項方法得財產上不法之利益或使第三人得之者，亦同。
前二項之未遂犯罰之。
┌───────────────────────────────────┐
│附表一：九十二年易字第九四○號                                        │
├─┬──┬────┬─────┬──────┬────┬───────┤
│編│票據│發票人  │金    額  │發票日      │到期日  │票據號碼      │
│號│種類│        │（新台幣）│            │        │              │
├─┼──┼────┼─────┼──────┼────┼───────┤
│一│支票│乙○○  │四十萬元  │九十年九月十│        │ＰＢ一二五二七│
│  │    │        │          │日          │        │九六          │
├─┼──┼────┼─────┼──────┼────┼───────┤
│二│支票│乙○○  │四十萬元  │九十年九月十│        │ＰＢ一二五二七│
│  │    │        │          │日          │        │九七          │
├─┼──┼────┼─────┼──────┼────┼───────┤
│三│支票│乙○○  │二十九萬三│九十年十月十│        │ＰＢ一二五二七│
│  │    │        │千元      │日          │        │六五          │
├─┼──┼────┼─────┼──────┼────┼───────┤
│四│支票│李世明  │十五萬元  │九十年九月三│        │ＣＡＳ○六三五│
│  │    │        │          │十日        │        │○五六        │
├─┼──┼────┼─────┼──────┼────┼───────┤
│五│支票│美姿多實│三十五萬元│九十年十月十│        │ＢＡ○○六五二│
│  │    │業有限公│          │日          │        │八六          │
│  │    │司      │          │            │        │              │
└─┴──┴────┴─────┴──────┴────┴───────┘
┌───────────────────────────────────┐
│附表二：九十二年易字第九四○號                                        │
├─┬──┬────┬─────┬──────┬────┬───────┤
│編│票據│發票人  │金    額  │發票日      │到期日  │票據號碼      │
│號│種類│        │（新台幣）│            │        │              │
├─┼──┼────┼─────┼──────┼────┼───────┤
│一│支票│甲○○  │五萬元    │九十年五月十│        │ＫＳ三一四九二│
│  │    │        │          │六日        │        │三八          │
├─┼──┼────┼─────┼──────┼────┼───────┤
│二│支票│甲○○  │二十七萬三│九十年八月十│        │ＫＳ三一四九二│
│  │    │        │千六百元  │五日        │        │四九          │
├─┼──┼────┼─────┼──────┼────┼───────┤
│三│本票│甲○○  │十五萬七千│九十年六月十│九十年八│七九○七○三  │
│  │    │        │七百元    │四日        │月十四日│              │
├─┼──┼────┼─────┼──────┼────┼───────┤
│四│支票│衛士科技│十六萬元  │九十年八月十│        │ＵＢ○一○五六│
│  │    │實業社周│          │四日        │        │八六          │
│  │    │明南    │          │            │        │              │
├─┼──┼────┼─────┼──────┼────┼───────┤
│五│支票│何財燈  │二十二萬元│九十年七月二│        │ＡＳＨ○二六七│
│  │    │        │          │十五日      │        │三九八        │
├─┼──┼────┼─────┼──────┼────┼───────┤
│六│支票│清河工程│三十七萬一│九十年八月八│        │ＩＡＳ○○二一│
│  │    │行黃春方│千二百元  │日          │        │九六七        │
└─┴──┴────┴─────┴──────┴────┴───────┘


司法院資訊處製作；財團法人民間司法改革基金會備份。
